臺灣高雄地方法院刑事判決　　　　　　　94年度簡上字第16號
上　訴　人　臺灣高雄地方法院檢察署檢察官
被　　　告　丁○○
上列上訴人因被告詐欺案件，不服本院九十三年度簡字第二八三
九號中華民國九十三年十一月十五日第一審簡易判決（起訴案號
：九十三年度偵字第六七九八號），提起上訴暨移請併案審理（
九十三年度偵字第二三六四五號），本院管轄之第二審合議庭判
決如下：
    主  文
原判決撤銷
丁○○連續幫助意圖為自己不法之所有，以詐術使人將本人之物
交付，處有期徒刑陸月，如易科罰金，以佰元折算壹日。
    事  實
一、緣現今國內社會層出不窮之刮刮樂、退稅或其他相類似之詐
    騙集團或不法份子，經常利用他人之存款帳戶存摺、印章、
    提款卡及密碼轉帳，藉以掩飾渠等之不法行徑，避免執法人
    員循線追究、處罰，並期確保其犯罪所得之不法利益並掩人
    耳目，此類訊息吾人得從一般社會新聞報導可知，因而民眾
    客觀上當可預見一般取得他人金融存款帳戶使用之行徑常與
    詐欺集團之犯罪密切相關。詎丁○○明知上情，惟因本身積
    欠甲○○所開設之地下錢莊債務亟待清償，竟本於對其提供
    銀行帳戶雖無引發他人萌生犯罪之確信，然因提供帳戶有利
    可圖，縱若他人持其存摺、提款卡、密碼及印鑑等個人信用
    資料作為詐騙犯罪工具，亦不違反其本意之不確定故意，而
    基於幫助詐欺之概括犯意，由甲○○介紹而認識己○○，連
    續於附表編號(一)至(三)所示之帳戶開戶日期後某不詳時日，將
    各該帳戶存摺、提款卡、密碼及印鑑章等資料，持往高雄市
    ○○路某處，直接交予闕欲國收受，並用以抵償其前開債務
    一萬元。嗣該等帳戶經由某年籍、姓名不詳之成年人（以下
    稱「不詳人士」），先後於附表所示之時間，分別以財政部
    辦理退稅、或因得罪他人需要用錢擺平為由，致附表所示之
    被害人乙○○、戊○○及丙○○等人陷於錯誤，分別匯入附
    表所示之款項。嗣因被害人等察覺受騙後報警處理，始知悉
    上情。
二、案經高雄市政府警察局新興分局報請台灣高雄地方法院檢察
    署檢察官偵查起訴，及高雄縣政府警察局移請臺灣高雄地方
    法院檢察署檢察官偵查後移送併案審理。
    理  由
一、訊據被告丁○○固坦承曾先後將附表所示之帳戶存摺、提款
    卡、密碼及印鑑章等資料交予己○○，用以抵償對甲○○所
    積欠債務一萬元之事實。惟矢口否認有何幫助他人詐欺之犯
    意。辯稱：詐欺不是伊的本意，伊認為己○○僅是將帳戶供
    單純匯款使用云云。經查：
（一）被告先後附表所示帳戶開戶後之不詳時日，將各該帳戶之
      存摺、金融卡、密碼及印鑑章等交予己○○收受，用以抵
      償其積欠甲○○之債務一萬元等情，業據被告於本院審理
      中供承不諱，並有高雄銀行存摺存款開戶／服務業務申請
      書暨約定書、萬泰商業銀行存款業務往來申請書、台灣中
      小企業銀行開戶印鑑卡各一份附卷可稽，足認被告此部分
      自白與事實相符，洵堪採信。又被害人乙○○、戊○○與
      丙○○等分別於附表所示時間，各遭某不詳人士以財政部
      辦理退稅、或因得罪他人需要用錢擺平為由，詐騙新台幣
      （以下同）九萬九千九百八十二元、四萬元、及三萬九千
      八百七十三元，並將款項分別轉帳匯入被告前開提供之帳
      戶內，其後旋遭人操作提領其內款項等情，亦據渠等在警
      詢中指訴綦詳，並有交易明細表三紙、郵政跨行匯款申請
      書二張及前開帳戶交易明細查詢資料各一件在卷可佐，是
      以被告所有前開帳戶確遭某不詳人士用以對他人詐欺犯罪
      之事實，亦堪認定。
（二）衡諸金融機構存款帳戶事關存戶個人財產權益之保障，存
      摺乃係個人資金往來情形之紀錄，提款卡、密碼及印鑑章
      則為領取款項之重要憑證，除非本人或與本人關係密切者
      ，實難認有何理由可自由流通使用，一般人亦均有妥為保
      管防阻他人任意使用之認識，縱使特殊情況偶有交付他人
      使用之需，亦必然深入瞭解用途後再行提供使用，方符常
      情，況一般國人向金融機構開設帳戶，並無任何法令限制
      ，若係正當用途，當可合法自行申請使用，而帳戶之用途
      乃用以存提款項，一旦有不肖人士意欲收集他人帳戶而供
      不明使用，依一般認知，極易於判斷乃係該隱身幕後之使
      用人基於該存提款情形不易遭人追查之考慮而為，從而易
      於令人產生與不法犯罪目的相關之合理懷疑。本件被告具
      備一般人之智識能力，苟如其所辯僅係作為供他人匯款並
      用以抵償自身債務云云，勢將影響自己正常金融交易之使
      用；況乎帳戶存摺僅係個人資金往來情形之紀錄，本身並
      無客觀之交易流通價值，又何以甲○○、己○○竟同意由
      被告提供如附表所示之帳戶作為抵償一萬元債務之依據，
      尚非全然無疑。是以本件被告任意將個人金錢交易往來使
      用之帳戶存摺、提款卡、密碼及印鑑章等資料交予他人使
      用，顯屬可議，其主觀上對於他人將持之用以犯罪一節，
      亦難諉為不知。綜此以觀，足徵被告前揭所辯云云，俱屬
      臨訟卸責之詞，委無足採。
（三）此外，依被害人乙○○、戊○○與丙○○等人所述遭某不
      詳人士詐欺過程觀之，對方均係藉由電話交談方式與之聯
      絡，彼此未曾謀面，然查無其他證據足資證明被告丁○○
      確有參與此一詐欺犯行。又依卷內諸般事證，僅堪證明實
      際對被害人施以詐騙金錢之行為者，僅為該不詳人士所為
      ，被告僅係單純將上開帳戶作價抵償債務而交予己○○，
      另提供該不詳人士作為受騙者匯入款項之用，核其性質，
      應屬詐欺取財構成要件以外之協助行為，應認係基於幫助
      之犯意而為詐欺構成要件以外之行為。綜上所述，被告乃
      本於幫助意思而為詐欺構成要件以外之行為，至堪認定。
      職是，本件事證明確，被告上開犯行堪以認定。
（四）另按，當事人或辯護人聲請調查之證據，法院認為不必要
      者，得以裁定駁回之。下列情形，應認為不必要：(1)不能
      調查者、(2)與待證事實無重要關係者、(3)待證事實已臻明
      瞭無再調查之必要者、(4)同一證據再行聲請者，刑事訴訟
      法第一百六十三條之二定有明文。被告雖於本院審理中要
      求傳訊證人甲○○、闕欲國等人。然證人甲○○屢經依法
      傳喚均未到庭，另本院雖先後二次以視訊方式傳喚證人己○○，然被告均無正當理由而拒不到庭。況被告業已坦認
      其係透過甲○○之介紹，而將附表所示帳戶資料全數交予
      己○○，並用以抵償債務之情屬實，是本件待證事實已臻
      明確，自無再予傳喚甲○○、己○○之必要。從而本院爰
      認被告上開請求鑑定之聲請，核與前開刑事訴訟法第一百
      六十三條之二第二、三款之規定有悖，應予駁回。
二、核被告丁○○所為，係犯刑法第三十條、第三百三十九條第
    一項之幫助詐欺取財既遂罪。被告先後三次提供個人帳戶資
    料之幫助詐欺行為，時間緊接，且犯罪基本構成要件相同，
    顯係基於概括犯意反覆為之，應依連續犯之規定論以一罪。
    惟被告僅係提供個人銀行帳戶存摺、提款卡、密碼及印鑑章
    ，並未實際參與詐欺過程，已如前述，是其所為僅屬幫助該
    不詳人士詐欺犯罪之遂行，應依刑法第三十條規定論以幫助
    犯，依正犯之刑度減輕其刑，並依法先加後減之。
三、原審詳察，認以被告罪證明確，而予論罪科刑，固屬卓見。
    惟查：原判決針對檢察官移請併辦部分，即被告一併提供附
    表編號(一)所示之帳戶予己○○，嗣該帳戶遭某不詳人士用以
    訛詐被害人乙○○之犯罪事實，未及一併審認，容有未洽，
    是檢察官據此提起本件上訴，為有理由，應由本院管轄之第
    二審合議庭將原判決予以撤銷改判。爰審酌被告犯罪之動機
    、目的、手段，因其幫助犯罪所詐得之財物價值非微，犯罪
    所造成之損害，及犯罪後猶屢次飾詞狡辯，直至本院審判程
    序中方始坦認部分犯行，難見悔意，另斟酌原判決就前開移
    請併辦部分之犯罪事實未及審理等一切情狀，量處如主文所
    示之刑，並諭知易科罰金之標準，以資懲儆。
據上論斷，應依刑事訴訟法四百五十五條之一第一項、第三項、
第三百六十九條第一項前段、第三百六十四條、第二百九十九條
第一項前段，刑法第三十條第一項前段、第二項、第三百三十九
條第一項、第五十六條、第四十一條第一項前段，罰金罰鍰提高
標準條例第一條前段、第二條，判決如主文。
中　　華　　民　　國　　94　　年　　8 　　月　　23　　日
                  刑事第十七庭  審判長法官 李麗珠
                                      法官 林勇如
                                      法官 陳明呈
以上正本證明與原本無異。
不得上訴。
中　　華　　民　　國　　94　　年　　8 　　月　　23　　日
　　　　　　　　　　　　　　　　　　書記官 林明忠
附錄本案論罪論罪科刑之法條：
中華民國刑法第30條(從犯及其處罰)
幫助他人犯罪者，為從犯。雖他人不知幫助之情者，亦同。
從犯之處罰，得按正犯之刑減輕之。
中華民國刑法第339 條 (普通詐欺罪)
意圖為自己或第三人不法之所有，以詐術使人將本人或第三人之
物交付者，處5 年以下有期徒刑、拘役或科或併科1 千元以下罰
金。
以前項方法得財產上不法之利益或使第三人得之者，亦同。
前二項之未遂犯罰之。刑法第二百八十四條
附表：
┌──┬─────────┬──────┬───┬─────┬──────┐
│編號│ 帳 戶 名 稱      │ 開戶日期   │被害人│遭詐騙日期│遭詐騙金額  │
│    │                  │            │姓  名│          │            │
├──┼─────────┼──────┼───┼─────┼──────┤
│    │高雄銀行第00000000│九十二年十月│乙○○│九十二年十│九萬九千九百│
│ (一) │7533號帳戶        │二十八日    │      │二月十一日│八十二元    │
│    │                  │            │      │十一時許  │            │
├──┼─────────┼──────┼───┼─────┼──────┤
│    │台灣中小企業銀行高│九十二年十一│戊○○│九十二年十│四萬元      │
│ (二) │雄分行第0000000000│月七日      │      │二月十七日│            │
│    │5號帳戶           │            │      │十八時許  │            │
├──┼─────────┼──────┼───┼─────┼──────┤
│    │萬泰商業銀行新興分│九十二年十二│丙○○│九十三年二│三萬九千八百│
│ (三) │行第000000000000號│月十一日    │      │月十日    │七十三元    │
│    │帳戶              │            │      │          │            │
└──┴─────────┴──────┴───┴─────┴──────┘
